臺灣基隆地方法院刑事裁定　　　　　　　100年度訴字第128號
公　訴　人　臺灣基隆地方法院檢察署檢察官
被　　　告　沈秉宜
選任辯護人　侯傑中律師
　　　　　　林則奘律師
上列被告因違反毒品危害防制條例案件，經檢察官提起公訴（九
十九年度偵字第五九九六號），本院裁定如下：
    主  文
沈秉宜之羈押期間自民國壹佰年拾壹月貳拾伍日起延長貳月。
    理  由
一、按刑事訴訟法第一百零一條第一項所定：「被告經法官訊問
    後，認為犯罪嫌疑重大，而有左列情形之一，非予羈押，顯
    難進行追訴、審判或執行者，得羈押之︰一、逃亡或有事實
    足認為有逃亡之虞者。二、有事實足認為有湮滅、偽造、變
    造證據或勾串共犯或證人之虞者。三、所犯為死刑、無期徒
    刑或最輕本刑為五年以上有期徒刑之罪者。」首段文字即表
    明羈押之目的，唯在於保全之必要，且受比例原則限制。是
    倘單以犯重罪作為羈押之要件，除可能背離羈押應係不得已
    之最後手段性質外，其對被告武器平等與充分防禦權行使上
    之限制，亦有違背比例原則之虞，更因何異刑罰之預先執行
    ，違背無罪推定原則所禁止對未經判決有罪確定之被告執行
    刑罰，及禁止僅憑犯罪嫌疑就施予被告類似刑罰措施之精神
    。考諸上揭第三款規定之法理，實係因被告所犯為死刑、無
    期徒刑或最輕本刑為五年以上有期徒刑之罪，可以預期將受
    重刑宣判，其為規避刑罰之執行而妨礙追訴、審判程序進行
    之可能性增加，國家刑罰權有難以實現之危險，是為防免其
    實際發生，在此維持重大之社會秩序及增進重大之公共利益
    之限度內（憲法第二十三條），乃具有正當性。從而，基於
    憲法保障人民身體自由之意旨，被告犯上開重罪條款且嫌疑
    重大者，仍應有相當理由認為其有逃亡、湮滅、偽造、變造
    證據或勾串共犯或證人等之虞，法院斟酌命該被告具保、責
    付或限制住居等侵害較小之手段，均不足以確保追訴、審判
    或執行程序之順利進行，此際予以羈押，方堪稱係屬維持刑
    事司法權有效行使之最後必要手段。是被告縱然符合上揭第
    三款之羈押事由，法官仍須就犯罪嫌疑是否重大、有無羈押
    必要、有無不得羈押之情形予以審酌，非謂一符合該款規定
    之羈押事由，即得予以羈押。業經司法院釋字第六六五號解
    釋釋明在案。上揭所稱「相當理由」，與同條項第一款、第
    二款法文內之「有事實足認有……之虞」（學理上解釋為「
    充分理由」）尚屬有間，其條件當較寬鬆。良以重罪常伴有
    逃亡、滅證之高度可能，係趨吉避凶、脫免刑責、不甘受罰
    之基本人性，倘一般正常之人，依其合理判斷，可認為該犯
    重罪嫌疑重大之人具有逃亡或滅證之相當或然率存在，即已
    該當「相當理由」之認定標準，不以達到充分可信或確定程
    度為必要。以量化為喻，若依客觀、正常之社會通念，認為
    其人已有超過百分之五十之逃亡、滅證可能性者，當可認具
    有相當理由認為其有逃亡、滅證之虞。此與前二款至少須有
    百分之八十以上，始足認有該情之虞者，自有程度之差別。
    再其認定，固不得憑空臆測，但不以絕對客觀之具體事實為
    限，若有某些跡象或情況作為基礎，即無不可。至相關之事
    實或跡象、情況，鑑於此非屬實體審判之核心事項，自以自
    由證明為已足，並不排斥傳聞證據，斯不待言（最高法院九
    十八年度台抗字第六六八號刑事裁定可資參照）。
二、而查本案被告沈秉宜因違反毒品危害防制條例案件，經臺灣
    基隆地方法院檢察署檢察官提起公訴，本院以一百年度訴字
    第一二八號受理並核閱卷證及訊問被告後，根據被告供述、
    卷附證人指證及通訊監察譯文等證據，認其涉犯毒品危害防
    制條例第四條第一項之販賣第一級毒品及販賣第二級毒品罪
    ，嫌疑重大，此部分所犯均係最輕本刑五年以上有期徒刑之
    罪，又其供述與部分證人指證及通訊監察譯文顯示內容有所
    差距，且否認販賣第一級毒品及販賣第二級毒品犯行，本院
    因認被告有勾串證人之虞，符合刑事訴訟法第一百零一條第
    一項第二款及第三款所定羈押事由，非予羈押，顯難進行審
    判，而有羈押之必要，裁定自民國一百年二月二十五日起執
    行羈押，並禁止接見、通信；復先後裁定自同年五月二十五
    日起及七月二十五日起均延長羈押期間二月，仍禁止接見、
    通信；嗣因被告於本院準備及訊問程序已就被訴之犯罪事實
    全部認罪，本院因認已無禁止接見、通信之必要，自同年七
    月四日起解除其禁止接見、通信在案，是被告確涉犯上開販
    賣第一級毒品及販賣第二級毒品之最輕本刑五年以上有期徒
    刑之罪嫌疑重大，按訴訟程度及卷證資料等情，符合刑事訴
    訟法第一百零一條第一項第三款之法定羈押原因，洵無疑義
    。又重罪常伴有逃亡、滅證之高度可能，係趨吉避凶、脫免
    刑責、不甘受罰之基本人性，倘一般正常之人，依其合理判
    斷，可認為該犯重罪嫌疑重大之人具有逃亡或滅證之相當或
    然率存在，即已該當「相當理由」之認定標準，不以達到充
    分可信或確定程度為必要。以量化為喻，若依客觀、正常之
    社會通念，認為其人已有超過百分之五十之逃亡、滅證可能
    性者，當可認具有相當理由認為其有逃亡、滅證之虞，業如
    前述。而查被告就本案被訴之涉犯毒品危害防制條例第四條
    第一項及第二項之販賣第一級毒品及販賣第二級毒品等罪嫌
    ，雖於一百年六月二十二日本院準備程序及同年七月四日訊
    問程序全部認罪，然其在此前之本院同年二月二十五日訊問
    程序、同年三月二十三日準備程序、同年五月十八日訊問程
    序及同年五月二十四日準備程序均仍矢口否認犯罪，足見其
    於面臨重典之際，確實顯露趨吉避凶、脫免刑責、不甘受罰
    之心態，而有相當理由足認被告有畏刑逃亡之高度可能性。
    本院再權衡國家刑事司法權之有效行使、社會秩序及公共利
    益、被告人身自由之私益及其防禦權受限制程度，認無法以
    具保、限制住居替代羈押；易言之，對被告維持羈押處分尚
    屬適當且必要，而符合比例原則，亦與司法院大法官釋字第
    六百六十五號解釋意旨無違；而裁定自一百年九月二十五日
    起延長羈押期間二月。嗣被告再於上開延長羈押期間屆滿前
    之同年十一月二日經本院訊問、核閱卷證及審酌檢察官及辯
    護人之意見後，認被告目前仍具有刑事訴訟法第一百零一條
    第一項第三款及第一款之羈押原因及羈押之必要性，應予繼
    續執行羈押，爰裁定被告之羈押期間自一百年十一月二十五
    日起延長二月。
三、依刑事訴訟法第一百零八條第一項，裁定如主文。
中    華    民    國    100    年    11   月    22    日
                  刑事第四庭  審判長法  官  鄭景文
                                    法  官  李辛茹
                                    法  官  陳賢德
以上正本證明與原本無異。
對於本件裁定如有不服，應於收受送達後5日內，向本院提出抗
告書狀，敘述抗告之理由，抗告於臺灣高等法院。
中    華    民    國    100    年    11   月    22    日
                                    書記官  王靜敏